臺灣雲林地方法院民事簡易判決
111年度虎簡字第14號
原      告  蕭順發  
被      告  陳秀娟  


上列當事人間因被告詐欺等案件，原告提起附帶民事訴訟請求損
害賠償（110年度附民緝字第3號），經本院刑事庭裁定移送前來
，本院於民國111年4月1日言詞辯論終結，判決如下：
    主      文
被告應給付原告新臺幣參拾萬玖仟肆佰玖拾伍元，及自民國一百
一十一年三月二十三日起至清償日止，按週年利率百分之五計算
之利息。
原告其餘之訴及其餘假執行之聲請均駁回。
訴訟費用由被告負擔。
本判決原告勝訴部分得假執行。
    事實及理由
一、被告經合法通知，未於言詞辯論期日到場，核無民事訴訟法
    第386條各款所列情形，爰依原告聲請，由其一造辯論而為
    判決。
二、原告起訴主張：
　㈠被告與訴外人王志勝為夫妻，訴外人蔣元偉為訴外人王志勝
    之姪子，訴外人王志勝借用訴外人蔣元偉名義，於民國107
    年5月間，在雲林縣○○鎮○○○○路000號設立「勝揚汽車商行」
    （107年8月29日才完成登記，現場懸掛廣告「勝揚國際車業
    」，下稱勝揚車行），訴外人蔣元偉為勝揚車行之登記負責
    人，實為銷售人員（擔任主任），訴外人王志勝擔任經理，
    為實際負責人，被告則擔任會計，渠等招募訴外人王莉婷（
    工作時間107年10月1日至108年4月15日）等人為銷售人員。
    自107年6月間起，訴外人王志勝由於金錢週轉不靈，打算以
    詐騙手法賣車，騙取客人為購買車輛所交付之金錢，遂以勝
    揚車行作為三人以上、以實施詐術為手段，具有持續性、牟
    利性、結構性之犯罪組織，基於發起、主持、操縱、指揮犯
    罪組織犯意，透過勝揚車行實行詐騙，被告與訴外人王莉婷
    陸續知悉訴外人王志勝的犯罪計畫後，仍基於參與組織犯罪
    之犯意，參與勝揚車行實施詐騙。其等實施詐騙的犯罪計畫
    為：勝揚車行並無實車，被告教導銷售人員在網路上隨意找
    尋汽車照片，或是銷售人員在路邊隨意拍攝汽車照片，而在
    中古車網站上刊登賣車廣告，刻意記載較低售價，誘騙民眾
    至勝揚車行看車，俟民眾至勝揚車行時，銷售人員告知現場
    無實車，網路上刊登的車輛為法院、銀行拍賣車，需要繳納
    新臺幣（下同）3萬元保證金，即可委託勝揚車行代為投標
    ，客人同意委託代標後，有時會要求客人加價競標，有時會
    表示標不到，請客人改買其他車輛，實際上勝揚車行根本沒
    有標（買）到車輛，銷售人員卻向客人謊稱有標（買）到車
    輛，使客人陷於錯誤，誤以為真的有標（買）到車輛而儘速
    給付價金，銷售人員再向客人佯稱該車的引擎或變速箱故障
    、車籍文件未到無法過戶、與當鋪有債務問題等等藉口，建
    議客人改買其他車輛（通常是勝揚車行較有利潤可圖的車）
    ，若客人不同意換車，需要在契約中註記勝揚車行已經告知
    故障情況，對於該車機件故障耗損不負任何維修責任，即便
    已經如此註記，勝揚車行依然拖延不交車，也不退款，最終
    目的在迫使客人同意改買其他車輛（因為成功交車後，銷售
    人員才能獲得獎金）。
　㈡訴外人王志勝、蔣元偉在訴外人王莉婷進入勝揚車行工作後
    ，均有教導訴外人王莉婷上開犯罪手法。訴外人王莉婷於10
    8年1月3日以在網路上隨意找尋的汽車照片或是路邊隨意拍
    攝的汽車照片，在中古車網站上刊登販售汽車廣告（廠牌LE
    XUS、型號RX350、年式2015、價格18萬元），原告於同年1
    月15日目睹上開廣告後，於翌（16）日至勝揚車行看車，但
    訴外人王莉婷稱現場沒這台車，並稱這台車是法拍車，要透
    過招標方式購買，若要代標此車須先繳交3萬元保證金，原
    告遂交付3萬元給訴外人王莉婷，並簽訂委託代理購買契約
    書（記載RX350全車款均出價）委託勝揚車行代標，訴外人
    王莉婷離開後不久，徵求原告同意提高投標金額，之後表示
    上開廣告所示汽車已被他人標走，且稱有另一部同廠牌、型
    號，年式為2009年之銀色RX350可以30萬元得標，經原告同
    意後，訴外人王莉婷再次離開，隨後即向原告謊稱有標到該
    車，加上相關費用共37萬5,800元，原告因而受騙，與訴外
    人王莉婷簽訂汽車買賣合約書，原告並當場交付6,000元給
    訴外人王莉婷，訴外人王莉婷告知應於翌日繳清尾款，原告
    遂於翌（17）日匯款37萬6,660元（包含剩餘車款33萬9,800
    元及牌照稅、燃料稅3萬6,860元）至指定之訴外人蔣元偉申
    辦之中華郵政股份有限公司帳號00000000000000號帳戶。之
    後原告一再催促交車，訴外人王莉婷以車子未到車行、車籍
    資料未到無法辦理過戶為由拖延，直到於同年3月5、6日，
    訴外人王莉婷以通訊軟體LINE傳送另一台RX350照片給原告
    ，經原告同意以總價40萬元換購後，仍無下文，於同年3月2
    0日訴外人王莉婷再度傳送相同汽車照片給原告，稱可以52
    萬元買入云云，原告認為訴外人王莉婷不斷延誤交車、又一
    再加價換車，遂要求勝揚車行退款，但被告與訴外人王志勝
    等人仍拖延不交車，亦不退還車款，原告始悉受騙。
　㈢並聲明：被告應給付原告41萬2,660元，及自起訴狀繕本送達
    翌日起至清償日止，按年利率百分之5計算之利息；願供擔
    保請准宣告假執行。
三、被告未於言詞辯論期日到庭，亦未提出書狀作何聲明或陳述
    。
四、本院之判斷：
  ㈠本件原告主張之事實，有本件民事事件所屬刑事案件即本院1
    10年度訴緝字第10號、110年度訴字第24號詐欺等刑事案件
    （下稱系爭刑事案件）之刑事判決附卷可參（見本院卷第13
    至86頁），並經本院依職權調取系爭刑事案件之電子卷證查
    核無訛，依證據調查之結果，堪信為真實。被告與訴外人蔣
    元偉、王志勝、王莉婷此部分共同詐欺行為，經系爭刑事案
    件審理後，認被告犯三人以上共同以網際網路詐欺取財罪，
    判處被告有期徒刑1年5月，亦同本院之認定。
  ㈡因故意或過失，不法侵害他人之權利者，負損害賠償責任；
    數人共同不法侵害他人之權利者，連帶負損害賠償責任，民
    法第184條第1項前段、第185條第1項前段分別定有明文。是
    以，加害人於共同侵害權利之目的範圍內，各自分擔實行行
    為之一部，而互相利用他人之行為，以達其目的者，仍不失
    為共同侵權行為人，而應對於全部所發生之結果，連帶負損
    害賠償責任（最高法院78年度台上字第2479號判決意旨參照
    ）。又連帶債務之債權人，得對於債務人中之一人或數人或
    其全體，同時或先後請求全部或一部之給付，民法第273條
    第1項亦有明文規定。衡以被告及訴外人蔣元偉、王志勝、
    王莉婷係以各自分工之方式，以達侵害原告財產之目的，揆
    諸前揭說明，就原告因遭詐欺所受之財產損害41萬2,660元
    ，被告應與共犯就全部發生結果連帶負共同侵權行為之損害
    賠償責任。
  ㈢連帶債務人相互間，除法律另有規定或契約另有訂定外，應
    平均分擔義務，民法第280條前段定有明文。因連帶債務人
    中之一人為清償、代物清償、提存、抵銷或混同而債務清滅
    者，他債務人亦同免其責任。債權人向連帶債務人中之一人
    免除債務，而無消滅全部債務之意思表示者，除該債務人應
    分擔之部分外，他債務人仍不免其責任，民法第274條及第2
    76條第1項分別定有明文。故依此規定，債務人應分擔部分
    之免除，仍可發生絕對之效力，亦即債權人與連帶債務人中
    之一人成立和解，如無消滅其他債務人連帶賠償債務之意思
    ，而其同意債權人賠償金額超過「依法應分擔額」（同法第
    280條）者，因債權人就該連帶債務人應分擔之部分，並無
    作何免除，對他債務人而言，固僅生相對之效力而無上開條
    項之適用，但其應允債權人賠償金額如低於「依法應分擔額
    」時，該差額部分，即因債權人對其應分擔部分之免除而有
    該條項規定之適用，並對他債務人發生絕對之效力（最高法
    院98年度台抗字第200號裁判意旨參照）。本件被告與訴外
    人蔣元偉、王志勝、王莉婷共同詐欺原告，致原告蒙受41萬
    2,660元之財產損害等情，業經本院認定如前，被告及訴外
    人蔣元偉、王志勝、王莉婷對外應負連帶賠償責任，而其等
    內部分擔額，因法律並無規定，亦無證據證明其等有以契約
    訂定之，依民法第280條規定，其四人應平均分擔，內部分
    擔額各為10萬3,165元（計算式：412,660元÷4＝103,165元）
    。原告與訴外人蔣元偉於本院110年虎簡字第184號損害賠償
    事件中，已以8萬元成立訴訟上和解，原告拋棄對訴外人蔣
    元偉之其餘請求，且經訴外人蔣元偉當庭給付8萬元與原告
    收受無訛，經本院調取上開事件卷宗查核無訛，亦有該事件
    判決附卷可查（見本院卷第115至127頁），足見原告僅對訴
    外人蔣元偉有免除債務之意思，無消滅全部債務之意思表示
    ，被告自不因原告與訴外人蔣元偉間成立和解而免除其等責
    任；又原告與訴外人蔣元偉和解金額8萬元低於其依法應分
    擔額10萬3,165元，依前揭說明，被告於訴外人蔣元偉應分
    擔額部分同免責任，是原告基於共同侵權行為損害賠償責任
    ，得請求被告賠償之金額即為30萬9,495元（計算式：412,6
    60元－103,165元＝309,495元）。
  ㈣給付無確定期限者，依民法第229條第2項之規定，債務人於
    債權人得請求給付時，經其催告而未為給付，自受催告時起
    ，負遲延責任；其經債權人起訴而送達訴狀者，與催告有同
    一效力。而遲延之債務，以支付金錢為標的者，債權人得請
    求依法定利率計算之遲延利息；應付利息之債務，其利率未
    經約定，亦無法律可據者，週年利率為百分之5，民法第233
    條第1項、第203條分別有明文。本件原告對被告請求侵權行
    為損害賠償，屬無確定期限之給付，既經原告起訴而送達訴
    狀，被告迄未給付，依前揭說明，應負遲延責任。故原告請
    求被告自起訴狀繕本送達翌日即111年3月23日起至清償日止
    ，按週年利率百分之5加計法定遲延利息，即屬有據。
五、從而，原告依侵權行為之法律關係，請求被告給付30萬9,49
    5元，及自111年3月23日起至清償日止，按週年利率百分之5
    計算之利息，為有理由，應予准許；逾此範圍之請求，則無
    理由，應予駁回。
六、本件原告勝訴部分，係適用簡易程序所為被告敗訴之判決，
    依民事訴訟法第389條第1項第3款規定，應依職權宣告假執
    行，原告聲請供擔保宣告假執行，核無必要；又原告其餘之
    訴既經駁回，該部分假執行之聲請亦失所依附，應併予駁回
    。
七、本件係刑事附帶民事訴訟，而由本院刑事庭移送民事庭者，
    依法不須徵收裁判，且至本件言詞辯論終結時，亦未增生其
    他訴訟費用，故無從確定訴訟費用之數額。本院衡酌原告確
    有提起本件訴訟之必要，依民事訴訟法第79條規定，諭知訴
    訟費用由被告負擔，以備將來如有訴訟費用發生時，得以確
    定其數額。
中　　華　　民　　國　　111 　年　　4 　　月　　15　　日
                  虎尾簡易庭  法  官　黃麗文
以上正本證明與原本無異。
如不服本判決，須於判決送達後20日內向本庭（臺灣雲林地方法
院虎尾簡易庭）提出上訴狀。（須按他造當事人之人數附繕本）
。
中　　華　　民　　國　　111 　年　　4 　　月　　15　　日
                              書記官  曾鈺仁